【裁判字號】    97,消債更,130
【裁判日期】    980916
【裁判案由】    更生事件
【裁判全文】
臺灣士林地方法院民事裁定           97年度消債更字第130號
聲  請  人
即  債務人  甲○○
                      國民
代  理  人  古宏彬律師
上列當事人聲請更生事件，本院裁定如下：
    主  文
債務人甲○○自中華民國九十八年九月十六日十七時起開始更生
程序。
命司法事務官進行本件更生程序。
    理  由
一、按債務人與金融機構協商成立者，不得聲請更生或清算，但
    因不可歸責於己之事由，致履行顯有重大困難者，不在此限
    。本條例施行前，債務人依金融主管機關協調成立之中華民
    國銀行公會會員辦理消費金融案件無擔保債務協商機制與金
    融機構成立之協商，準用前項之規定，消費者債務清理條例
    第151 條第5 項、第6 項分別定有明文。次按，債務人不能
    清償債務或有不能清償之虞，且無擔保或無優先權之債務總
    額未逾新臺幣（下同）1,200 萬元者，於法院裁定開始清算
    程序或宣告破產前，得向法院聲請更生，觀諸同條例第3 條
    、第42條第1 項規定自明。又法院開始更生程序之裁定，應
    載明其年、月、日、時，並即時發生效力。法院開始更生或
    清算程序後，得命司法事務官進行更生或清算程序，必要時
    得選任律師、會計師或其他適當之自然人或法人一人為監督
    人或管理人，復為同條例第45條第1 項、第16條所明定。
二、本件聲請意旨略以：聲請人有不能清償債務情事，前曾於民
    國95年6 月依中華民國銀行公會會員辦理消費金融案件無擔
    保債務協商機制與最大債權金融機構成立協商，協商條件為
    每月還款新臺幣（下同）1 萬2,586 元。惟聲請人於96年7
    月間因工作傷害，致左手手指截肢而無法繼續工作，雖每月
    向公司領取2 萬1,000 元之補助金，但該補助金扣除聲請人
    之生活開銷後，實無力再支付協商金額，故聲請人確係因不
    可歸責於己之事由，致履行協商條件顯有重大困難。且無擔
    保或無優先權之債務總額未逾1,200 萬元，復未經法院裁定
    開始清算程序或宣告破產。為此，向本院聲請更生等語。
三、查聲請人甲○○所主張之上開事實，業已提出中華民國銀行
    公會員辦理消費金融案件無擔保債務協商機制協議書（見本
    院卷第9 頁）、國泰綜合醫院診斷證明書及勞工保險傷病診
    斷書（見本院卷第11至14頁）、財產歸屬資料清單（見本院
    卷第20頁）、聲請人95、96年綜合所得稅各類所得資料清單
    （見本院卷第21、23頁）、全戶戶籍謄本（見本院卷第29頁
    ）、財團法人金融聯合徵信中心當事人綜合信用報告－協商
    前置專用債權人清冊（見本院卷第33至35頁）等為證，核屬
    相符，堪認為真正。又聲請人陳報其於96年8 月至97年7 月
    間，依據勞動基準法第59條規定，按原領工資數額每月領取
    公司補助金2 萬2,800 元，此亦有程烜企業有限公司在職薪
    資證明書（見本院卷第45頁），附卷可參。是債務人每月領
    取2 萬2,800 元補助款扣除協商金額1 萬2,586 元僅剩1 萬
    21 4元，實不足以支應其每月最低生活支出，故其主張有不
    可歸責於己之事由，致履行協商條件顯有困難，應認可採。
    此外，債務人復查無消費者債務清理條例第6 條第3 項、第
    8 條或第46條各款所定駁回更生聲請之事由存在，則其聲請
    更生，應屬有據。揆諸首揭規定及說明，應予開始更生程序
    ，並命司法事務官進行本件更生程序。
四、爰裁定如主文。
中    華    民    國    98    年    9     月    16    日
                  民事第二庭  法      官  蕭錫証
上為正本係照原本作成。
本件不得抗告。
中    華    民    國    98    年    9     月    16    日
                              書  記  官  羅伊安


司法院資訊處製作；財團法人民間司法改革基金會備份。
